【裁判字號】    99,易,337
【裁判日期】    990910
【裁判案由】    竊盜
【裁判全文】
臺灣基隆地方法院刑事判決               99年度易字第337號
公  訴  人  臺灣基隆地方法院檢察署檢察官
被      告  乙○○
            丙○○
上列被告因竊盜案件，經檢察官聲請以簡易判決處刑（99年度偵
字第1011號），本院認不宜逕以簡易判決處刑（99年度基簡字第
886 號），改依通常程序審理，判決如下：
    主  文
乙○○竊盜，累犯，處有期徒刑肆月，如易科罰金，以新臺幣壹
仟元折算壹日。
丙○○無罪。
    事  實
一、乙○○前因施用第一級毒品案件，經本院以97年度訴字第30
    8 號判決判處有期徒刑8 月確定，於民國98年2 月24日執行
    完畢。其於98年9 月23日下午6 時許，與友人丙○○共同騎
    乘機車，行經由甲○○所經營址設基隆市○○路256 號1 樓
    之「飆速棧機車行」（聲請簡易判決處刑書誤載為東信路26
    5 號1 樓「飆速站機車行」）前，因丙○○與甲○○係舊識
    ，丙○○遂下車進入店內與甲○○攀談聊天欲借款，乙○○
    則跨坐於機車上等待丙○○。乙○○於等待期間，因見前述
    機車行門口、騎樓下所展示待售中之機車坐墊上，置有甲○○所有NOKIA牌、型號6500S之行動電話一支（序號為000000
    000000000 號，價值約新臺幣11,000元），竟萌生意圖為自
    己不法所有之竊盜犯意，趁甲○○與丙○○正在聊天，無人
    注意之際，徒手竊取前揭行動電話一支得手。嗣丙○○與甲○○交談結束，乙○○與丙○○共同騎乘機車離開上址後，
    乙○○旋於同日晚上7 時25分許，與不知情之丙○○共赴基
    隆市○○路96號「瀚洋通訊行」，由乙○○進入店內出示自
    己之國民身分證並簽立切結書，將前揭行動電話以新臺幣（
    下同）1,800 元之代價，售與不知情之「瀚洋通訊行」負責
    人林坤榕。嗣因員警執行查贓勤務，循線查悉全情。
二、案經基隆市警察局第四分局報請臺灣基隆地方法院檢察署檢
    察官偵查後聲請以簡易判決處刑，本院改依通常程序審理。
    理  由
甲、證據能力之說明：
    以下所引用之證據，被告乙○○及丙○○於本案言詞辯論終
    結前，均未爭執其證據能力，本院審酌前開證據之作成或取
    得之狀況，並無非法或不當取證之情事，且亦無顯不可信之
    情況，復經本院於審判期日就上開證據依法進行調查、辯論
    ，自應認均具有證據能力。
乙、實體部分：
壹、有罪部分（即被告乙○○部分）：
一、被告乙○○雖曾於警詢及偵訊中否認有竊盜犯行，辯稱：係
    丙○○進入機車行內與老闆聊天借錢，並趁隙竊取前揭行動
    電話，因丙○○沒有身分證，伊因而持自己之身分證變賣前
    揭行動電話云云，惟其嗣後已於本院準備程序及審判期日中
    自白上開犯罪事實，供稱：係伊臨時起意行竊前揭行動電話
    ，伊於警詢及偵訊中所述不實等語，且經證人即被害人甲○○於警詢及本院審判期日中證述綦詳，並有同案被告丙○○
    於檢察官偵訊中以證人身分具結之證言在卷足參，及切結書
    影本（含被告乙○○之國民身分證正反面彩色影本及其親自
    簽立之切結書影本）、通聯調閱查詢單各1 份附卷可憑；準
    此，足認被告乙○○嗣後自白之內容確與事實相符。綜上所
    述，本案事證明確，被告乙○○之犯行足堪認定。
二、核被告乙○○所為，係犯刑法第320 條第1 項之竊盜罪。檢
    察官認被告乙○○係與被告丙○○共同違犯本案竊盜罪，應
    依共同正犯論處乙節，經本院調查結果，已查明被告乙○○
    係臨時起意行竊上揭行動電話，卷內既無任何證據足資證明
    被告乙○○與被告丙○○之間有何犯意聯絡及行為分擔（理
    由詳如下述貳、無罪部分），自應認被告乙○○係單獨正犯
    。被告乙○○有如事實欄所載之有期徒刑執行完畢情形，有
    臺灣高等法院被告前案紀錄表存卷可佐，其於受有期徒刑執
    行完畢後5 年內，故意再犯本件有期徒刑以上之罪，為累犯
    ，應依刑法第47條第1 項規定加重其刑。爰審酌被告之教育
    程度為國中畢業，有多次竊盜、施用毒品等前科紀錄，素行
    不佳，此有前述前案紀錄表足參，其因一時貪念，不思循正
    途賺取生活所需，反以竊盜手段希冀不勞而獲，犯後初始否
    認犯行，並以不實辯詞欲將自己之不法行為推由被告丙○○
    承受，導致被告丙○○亦同受本案追訴，惟念其於本院準備
    程序及審判期日中已坦承犯行，態度尚稱良好，本案竊得之
    財物價值非鉅，但迄今仍未賠償被害人分毫等一切情狀，量
    處如主文所示之刑，併諭知易科罰金之折算標準，以資懲儆
    。
貳、無罪部分（即被告丙○○部分）：
一、公訴即聲請簡易判決處刑意旨另以：被告丙○○與被告乙○○共同基於意圖為自己不法所有之竊盜犯意聯絡，於98年 9
    月23日下午6 時許，在基隆市○○路256 號1 樓之「飆速棧
    機車行」，由被告丙○○與證人甲○○聊天作為掩護，被告
    乙○○下手行竊證人甲○○所有置於店內待售機車坐墊上之
    上開行動電話，得手後二人共乘機車前往「瀚洋通訊行」變
    賣上開贓物，得款供二人花用，因認被告丙○○亦涉有刑法
    第320 條第1 項之竊盜罪嫌云云。
二、按犯罪事實應依證據認定之，無證據不得認定犯罪事實；不
    能證明被告犯罪者，應諭知無罪之判決，刑事訴訟法第 154
    條第2 項、第301 條第1 項分別定有明文。次按認定不利於
    被告之事實，須依積極證據，苟積極證據不足為不利於被告
    事實之認定時，即應為有利於被告之認定，更不必有何有利
    之證據（最高法院30年上字第816 號判例意旨參照）。又認
    定犯罪事實所憑之證據，雖不以直接證據為限，間接證據亦
    包括在內；然無論直接或間接證據，其為訴訟上之證明，須
    於通常一般之人均不致有所懷疑，而得確信其為真實之程度
    者，始得據為有罪之認定，倘其證明尚未達到此一程度，而
    有合理之懷疑存在，致使無從形成有罪之確信，本諸罪疑惟
    輕之原則，即應為無罪之判決（最高法院76年台上字第4986
    號判例意旨參照）。
三、公訴人認被告丙○○涉犯竊盜罪嫌，係以被告丙○○之供述
    、被告乙○○之供述及證述、證人甲○○於警詢之證述、證
    人林坤榕於警詢之證述，卷附切結書及通聯調閱查詢單，為
    其論述依據。
四、訊據被告丙○○固不否認有於98年9 月23日下午6 時許，與
    被告乙○○共同至證人甲○○所經營之「飆速棧機車行」等
    情，惟堅決否認有何共同竊盜犯行，辯稱：該機車行老闆係
    伊之朋友，伊進入機車行內找老闆聊天，聊完伊即與乙○○
    共乘機車離去，伊不知道乙○○有竊取老闆之行動電話，乙○○去「瀚洋通訊行」時，伊在店門外沒有進去，伊不知道
    乙○○去該處是要出售行動電話等語。經查：
  (一)證人甲○○於本院審判期日中證稱：伊是基隆市○○區○○
    路256 號1 樓「飆速棧機車行」負責人。伊對在庭之被告丙○○比較面熟，八、九年前，丙○○在八斗子冠宇機車行修
    車，伊當時去那邊找朋友即冠宇機車行老闆聊天，因此遇過
    丙○○幾次，有與他聊幾句，但沒有深入交談，故不知他叫
    什麼名字，亦不知他住哪裡，對其背景亦不了解，後來亦無
    聯絡。去年伊手機失竊那天下午三、四點，丙○○來伊之機
    車行，他沒有自我介紹，因為伊看到他就知道是以前在冠宇
    機車行遇過的那個人。丙○○向伊說「有沒有一百元借我加
    油」，伊沒有借給他，因為與他不熟，且依伊做人之原則，
    年輕人好手好腳就該好好做事，為何要向伊借錢。當時丙○○是與另一人一起來，伊沒注意是誰騎車，另一人長相伊沒
    印象。只有丙○○進來，另一人在騎樓。伊說不肯借之後，
    有與丙○○聊一下，大約三至五分鐘。當天因伊感冒，伊本
    來趴在辦公桌上睡覺，他走進來向伊借錢，伊頭抬著與他聊
    一下天，聊天過程中伊沒有注意另一人有無進入伊店內，聊
    完伊有站起來送他出去，有看到另一人坐在機車上。他們離
    開後，伊又繼續趴在辦公桌上睡覺，晚上七點多朋友打電話
    來說伊的手機為何沒開機，伊才發現手機不見，伊詢問熟客
    ，該客人從中午十二點多至下午二點多都在伊店內修車，伊
    問客人「我剛剛有無講電話，手機有無在你那邊」，客人說
    「你剛剛有講電話，講完後手機放在機車上」，因伊常會把
    東西亂丟，手機當時應該放在伊前面擺展示待售機車的坐墊
    上。伊與丙○○聊的內容忘記了，伊與他雖然不熟，但就伊
    而言，伊每天與他人聊天講話的次數很頻繁，伊跟每一個人
    幾乎都會這樣聊天。這種路人進入店內向伊借錢的事很常見
    ，像伊那邊的店家幾乎每家都一樣，一年會發生十次左右等
    語（本院卷第75至86頁），核與被告丙○○辯稱：該機車行
    老闆係伊之朋友，伊進入機車行內找老闆聊天等語相符。證
    人甲○○於98年12月17日警詢中雖證稱：當時伊感冒身體不
    適，趴在機車行內辦公桌上睡覺，手機置於車行內待售機車
    上，伊醒來就發現手機遭竊，當時未報案等語（99年度偵字
    第1011號卷第11、12頁），未提及被告丙○○曾於同日至其
    店內借錢聊天之情節，然本案係因警員執行查贓勤務，主動
    對證人甲○○製作警詢筆錄，此由證人甲○○之警詢筆錄所
    載內容即可查知。證人甲○○長時間趴睡於辦公桌上，醒來
    後方察覺其行動電話失竊，在搞不清楚行動電話係何時失竊
    之情況下，未將被告丙○○曾至其店內借錢聊天一事與行動
    電話失竊一事作聯想並告知警員，衡情並無任何不合理之處
    ，況證人甲○○係經營店舖之生意人，遇有不熟悉甚至陌生
    之人進入店內攀談，基於和氣生財之心理仍與對方寒暄相聊
    數句，亦與常理無違。準此，足認證人甲○○上開證述內容
    應堪採信。
  (二)被告乙○○於本院審判期日中以證人身分具結證稱：機車行
    老闆之手機係伊竊取，並非丙○○竊取。老闆當時將該手機
    放在機車上，伊趁他不注意時徒手竊取，當時丙○○在和老
    闆聊天。偵查中伊以為若伊說是丙○○去偷、伊拿去賣，這
    樣伊的罪會比較輕，因此在偵查中為不實陳述等語，經公訴
    檢察官質問其偵訊中曾經具結，將因此涉犯偽證罪嫌後，其
    仍證稱：真相就是伊偷的，伊偵訊時是為了自己要脫罪才會
    說謊。伊去瀚洋通訊行賣手機前，伊沒有告訴丙○○出售之
    手機來源，是賣完手機後，伊和丙○○一起去吃飯時才告訴
    他的等語（本院卷第73、74頁）；核與其於檢察官偵訊中具
    結證述：當天伊與丙○○共乘機車去該處，伊一直坐在機車
    上，沒有離開機車，丙○○在跟老闆講話，他可能是利用身
    體擋住老闆之視線，下手竊取，因為丙○○當時沒有身分證
    ，伊就知道他的意思，伊就說用伊的身分證去變賣云云（99
    年度偵字第1011號卷第40、41頁），顯不相同。然而，公訴
    檢察官於本院審判期日向其強調兩次證述內容不符將因此涉
    犯偽證罪嫌後，其仍明確證稱係自己下手行竊，丙○○並不
    知情等語，核與其於本院準備程序及審判期日中以被告身分
    自白之內容相吻合，其並表示：伊是臨時起意，丙○○和老
    闆聊天時伊才看到（行動電話）的，竊取後伊就催丙○○走
    ，之前在警局及偵訊時陳述不實，是因伊想把罪推給丙○○
    ，自己只承擔贓物罪等語（本院卷第94頁）。以被告乙○○
    在本院準備程序中即表示係伊行竊、與丙○○無關，於審判
    期日得知自己可能遭檢察官追究偽證罪責，仍證述係伊行竊
    、之前說謊之情狀，並佐以一般人趨吉避兇之心態，往往希
    望自己能受最輕度罪刑之評價，而作出將罪責推由他人承擔
    之有利於己之供述，在自己與同案被告彼此互有利害衝突且
    同遭檢察官起訴竊盜罪嫌之際，被告乙○○實無可能甘冒自
    己日後另遭檢察官追訴偽證罪嫌之風險，基於為使被告丙○○脫免竊盜罪嫌之目的，而於本院審判期日刻意為不實證言
    。況刑法關於收受贓物罪之法定刑確實低於竊盜罪之法定刑
    ，被告乙○○前揭「欲將竊盜罪推給丙○○，自己只承擔贓
    物罪」之說法，亦符合一般犯罪行為人期待能受最輕度罪刑
    評價之心態。是被告乙○○於本院審判期日之上開證述內容
    ，顯然具有高度之可信性。
  (三)另參證人甲○○尚證稱：伊店前方是一個遮雨棚，展示中待
    售之機車就放在遮雨棚下，伊店出去就是紅線，機車不能停
    超出紅線，展示中待售機車之停放位置係後半部在鐵門內、
    前半部在騎樓上。丙○○二人的機車當時停在從伊位置看門
    口的右前方。伊記得另一位當時有下車說「人家不要借，走
    了」，那個人有走進來拉丙○○走等語（本院卷第86至89頁
    ）；而卷附「飆速棧機車行」之照片，其店門前之地板確有
    劃設紅實線，上方亦有遮雨棚，展示中待售之機車均置於遮
    雨棚下，亦即紅實線與鐵捲門之間受遮雨棚遮蔽之騎樓位置
    ，店內空間則甚為狹小（本院卷第103至107頁），足徵證人
    甲○○上開證言非虛，參酌證人甲○○與被告丙○○雖係舊
    識，但交情淺薄，於證述過程中亦無任何偏袒被告丙○○之
    言詞，更徵證人甲○○上開證言之可信度甚高，均堪採信。
    被告乙○○既供稱：丙○○進去和老闆聊天時，伊聽到他向
    老闆借錢借不到，伊認為不用再多說，待售機車在伊右後方
    ，伊就坐在機車上倒退，伸手就可摸到老闆的手機，伊就偷
    走，並下車叫丙○○離開等語（本院卷第92頁），其所述當
    時跨坐於機車上等待丙○○之位置，與證人甲○○所述之位
    置相符，且以前揭照片所顯示待售機車停放之處距離車道如
    此接近之情狀，被告乙○○所稱「坐在機車上（用腳）倒退
    ，伸手摸走待售機車上之行動電話」之行竊方式，客觀上確
    屬可行，更徵其供稱係自己下手行竊等語屬實。
  (四)基上各節，本案應係被告乙○○於被告丙○○進入店內與證
    人甲○○交談之際，在該店門口騎樓處展示待售之機車上，
    發現前揭行動電話擺放之位置距離自己甚近且唾手可得，因
    而起意著手行竊，嗣於偵訊中為掩飾自己之竊盜行為，遂供
    稱係由丙○○下手行竊、自己前往銷贓。公訴意旨雖以被告
    二人以往有多次共同竊盜之前科紀錄，互有默契，且前揭行
    動電話置於騎樓處，足以使被告二人發現該行動電話之存在
    ，被告丙○○進入店內借款並與證人甲○○閒聊，顯係欲為
    被告乙○○作掩護，渠等實係分工合作共同為竊盜犯行云云
    。惟被告二人縱曾有多次共同犯竊盜罪之前科紀錄，渠等前
    案紀錄表所載內容仍無從執為本案認定渠等係互有犯意聯絡
    及行為分擔之證據。被告丙○○既始終供稱不知情，被告乙○○於偵訊中以證人身分所為不利於被告丙○○之證述復經
    本院認定為不實，而證人甲○○亦不知行動電話係遭何人竊
    取，本案依憑卷附證據，僅足認定被告乙○○單獨行竊上開
    行動電話之事實，無證據足資認定被告丙○○進入店內與證
    人甲○○攀談之目的係為分散證人甲○○注意力以掩護被告
    乙○○下手行竊，而與被告乙○○有犯意聯絡及行為分擔，
    本諸「罪證有疑、利歸被告」之刑事證據法則，自應為有利
    於被告丙○○之認定。又被告乙○○於本院審理中雖證稱：
    伊將手機出售後，與丙○○一起去吃飯時，伊才告訴丙○○
    上開行竊手機之事實等語（本院卷第74頁），然由卷內證據
    無從確認渠等用餐之付費是否均源自變賣前揭行動電話所得
    之贓款，縱令被告丙○○於得知被告乙○○前開竊盜犯行後
    ，有與被告乙○○共同花用上開贓款之行為，且因刑法第34
    9 條第2 項「因贓物變得之財物，以贓物論」之規定而涉有
    收受贓物罪之嫌疑，然竊盜罪與收受贓物罪之基本社會事實
    並不相同，無從逕予變更起訴法條（最高法院84年度台上字
    第2216號判決意旨參照），本院自無詳究其是否涉犯收受贓
    物罪嫌之餘地及必要。
五、綜上所述，公訴人所提出之卷附證據，不足以使本院認定被
    告丙○○有公訴人所指之共同竊盜犯行，揆諸上揭說明，自
    應就被告丙○○部分為無罪之諭知。至於被告乙○○於偵訊
    中所為之證述是否涉有偽證罪嫌，因未據起訴，此部分宜由
    檢察官另為適法之處理，附此敘明。
據上論斷，應依刑事訴訟法第452 條、第299 條第1 項前段、第
301 條第1 項，刑法第320 條第1 項、第47條第1 項、第41條第
1 項前段，刑法施行法第1 條之1 第1 項、第2 項前段，判決如
主文。
本案經檢察官林伯宇到庭執行職務。
中    華    民    國    99    年    9     月    10    日
                  刑事第三庭  法  官  張婷妮
以上正本證明與原本無異。
如不服本判決應於收受送達後10日內向本院提出上訴書狀，並應
敘述具體理由；其未敘述上訴理由者，應於上訴期間屆滿後20日
內向本院補提理由書（均須按他造當事人之人數附繕本）「切勿
逕送上級法院」。
中    華    民    國    99    年    9     月    10    日
                              書記官  洪佳如
附錄本案論罪科刑法條
中華民國刑法第320條第1項
意圖為自己或第三人不法之所有，而竊取他人之動產者，為竊盜
罪，處5 年以下有期徒刑、拘役或5 百元以下罰金。

司法院資訊處製作；財團法人民間司法改革基金會備份。
